---
title: "Stop NACO"
subtitle: "Rapport Statistique - V 1.0"
lang: fr
language:
  title-block-author-single: "Auteur"
author:
  - name: "D<sup>r</sup> Philippe MICHEL"
    orcid: "0000-0003-2392-7186"
    email: "philippe.michel@ght-novo.fr"
    role: "Statisticien"
    affiliations:
      name: "USRC - H\u00f4pital NOVO"
      city: Pontoise
      department: "Unit\u00e9 de Soutien à la Recherche Clinique"
title-block-banner: true
format:
  html:
    embed-resources: true
    theme: minty
    code-fold: true
    html-math-method: katex
    highlight-style: ayu
    page-layout: full
    toc: true
    number-sections: true
    smooth-scroll: true
    citation-hover: true
bibliography: stat.bib
# csl: jama.csl
license: "MIT"
warning: false
message: false
cache: false
---

::: {.panel-tabset}


# Introduction


 Investigateur principal :M<sup>me</sup> Fanny TORTELIER
 
 Responsable scientifique : D<sup>r</sup> Amélie TOUSSAINT -- Service d’Anesthésie-Réanimation -- Hôpital NOVO (Site Pontoise)
 
 Chef de projet : M<sup>me</sup> Véronique \\textsc{DA COSTA}
 
**Évaluer l’intérêt d’une procédure de service de gestion des NACO dans la prise en charge des fractures de l’extrémité supérieure du fémur.**
 
Étude monocentrique rétrospective et prospective à témoin historique.



```{r}
#| label: setup

rm(list = ls())
#
library(baseph)
library(janitor)
library(tidyverse)
library(gtsummary)
library(kableExtra)
library(lubridate)
library(kableExtra)
library(forestmodel)
library(labelled)
library(epiDisplay)
library(visdat)
library(GGally)
library(ggridges)
library(colorspace)
library(xlsx)
library(apyramid)
library(plotly)
#
theme_gtsummary_language(language = "fr", decimal.mark = ",")
options(OutDec = ",")
#
load("datas/stopnaco.RData")
expx <- FALSE
classeur <- "copsca1.xls"
if (expx){system(paste0("rm -f ",classeur))}
```

## Technique 

Les données discrètes ont été présentés en pourcentage puis comparées par le test du $\Chi^2$ de Pearson avec correction de Yates si nécessaire. Les données numériques ont été présentées par leur médiane & les quartiles puis comparées par le test non paramétrique de Wilcoxon. 

L'analyse statistique a été réalisée avec le logiciel **R** [@rstat] & diverses librairies en particulier celles du `tidyverse` [@tidy] & `baseph` [@baseph]. Le flux a été géré grâce à la librairie `WORCS` [@worcs].

# Description de la population

```{r}
#| label: nb-cas

ncas <- nrow(tt)
zz <- tt |> 
  group_by(groupe) |> 
  count()

```


L'échantillon comporte `r nrow(tt)` cas  dont `r zz$n[1]` dans le groupe `avant` et `r zz$n[2]` dans le groupe `après`.



## Démographie

```{r}
#| label: tbl-demog
#| tbl-cap: Données démographiques

tt |>
dplyr::select(2,3,9:20,59:63) |>
tbl_summary(missing = "no", 
              
            statistic = list(all_continuous() ~ "{mean} ({sd})", all_continuous() ~ "{mean} ({sd})")) |>
modify_header(label ~ " ") |>
bold_labels() |>
pexptabph(nomfich = classeur,
nomsheet = "demog1",
exp = expx) 
```

```{r}
#| label: fig-ages
#| fig-cap: Pyramide des âges

tt |>
    mutate(agerec = cut(age,
    breaks = seq(70, 100, 5),
    labels = c("70-75", "76-80", "81-85", "86-90", "91-95", "96-100")
))|>
mutate(agerec = as.factor(agerec)) |>
# Tracé du graphique
age_pyramid(age_group = "agerec",
            split_by = "sexe",
            pal = c("pink", "lightblue"),
show_midpoint = FALSE) +
theme_light() +
    labs(title = "Pyramide des âges",
        fill = "Sexe")+ 
    theme(
      plot.title = element_text(size = 16, face = "bold"),
      plot.subtitle = element_text(size = 12),
      axis.title.x = element_blank(),
      axis.title.y = element_blank(),
      legend.title = element_blank(),
      legend.position = "bottom") 
```


# Critère principal
*mettre en évidence une réduction du délai de prise en charge chirurgicale de la FESF par la mise en place d’un ajustement du seuil préopératoire du dosage des NACO suite à une procédure collégiale en septembre 2021.*


```{r}
#| label: tbl-delai1
#| tbl-cap: Délai admission-bloc


tt |>
dplyr::select(delai_chirurgical, groupe, delai48) |>
tbl_summary(missing = "no", 
            by = groupe,
            statistic = list(all_continuous() ~ "{mean} ({sd})")) |> 
modify_header(label ~ " ") |>
add_p(test = list(all_continuous() ~ "t.test")) |>
add_overall() |>
bold_labels() |>
pexptabph(nomfich = classeur,
nomsheet = "delai1",
exp = expx) 
```

```{r}
#| label: fig-delai1
#| fig-cap: Délai admission-bloc

tt |> 
  ggplot() +
  aes(y = delai_chirurgical, x = groupe, fill = groupe) +
  geom_violin() +
  geom_boxplot(width = 0.2, fill = "grey90") +
  labs(title = "Délai admission-bloc",
         x = "Période",
         y = "heures") +
  geom_hline(yintercept = 48, linetype = "dotdash", col = "grey40") +
    theme_light() +
    colorspace::scale_fill_discrete_qualitative(palette = "Dark 3") +
    theme(
      plot.title = element_text(size = 16, face = "bold"),
      plot.subtitle = element_text(size = 12),
      axis.title.x = element_text(size = 12),
      legend.title = element_text(size = 12),
      axis.title.y = element_text(
        size = 12,
        angle = 90,
        vjust = .5
      ),
      axis.text.x = element_text(size = 12),
      axis.text.y = element_text(size = 12),
      legend.position = "none"
    )
```




# Critères secondaires 1
*Mesure de l’impact de la nouvelle stratégie*


## Pertes sanguines estimées en per opératoire



## Transfusion
      - Nombre de CGR transfusés (total, pré, per et post opératoire)
      - Nombre de PFC transfusés (per–opératoire)
      - Nombre de CUP transfusés (per–opératoire)
      - Nombre de PPSB administrés (per–opératoire)

## Morbidité hospitalière
      - Complications infectieux (infection du site opératoire, infections nosocomiales : urinaires, pneumopathies, autres).
      - Complications thromboemboliques (embolie pulmonaire, thrombose veineuse profonde)
      - Complications cardio-vasculaires (décompensation d’insuffisance cardiaque, OAP, SCA)
      - Complications hémorragiques post-opératoires (hématome du site opératoire nécessitant une prise en charge)
      - Réadmission à 30 jours 

###
Mortalité hospitalière

# Critères secondaires 2
*Facteurs impactant la prise en charge*

## Complications du décubitus dorsal
## Complications du décubitus dorsal (Les escarres ...)
## Facteurs liés au terrain pré-existant 
## Jour d’admission sur la prise en charge (week-end/jour férié/garde)




:::
