---
title: "Stop NACO"
subtitle: "Rapport Statistique - V 1.0"
lang: fr
language:
  title-block-author-single: "Auteur"
author:
  - name: "D<sup>r</sup> Philippe MICHEL"
    orcid: "0000-0003-2392-7186"
    email: "philippe.michel@ght-novo.fr"
    role: "Statisticien"
    affiliations:
      name: "USRC - H\u00f4pital NOVO"
      city: Pontoise
      department: "Unit\u00e9 de Soutien à la Recherche Clinique"
title-block-banner: true
format:
  html:
    embed-resources: true
    theme: minty
    code-fold: true
    html-math-method: katex
    highlight-style: ayu
    page-layout: full
    toc: true
    number-sections: true
    smooth-scroll: true
    citation-hover: true
bibliography: stat.bib
# csl: jama.csl
license: "MIT"
warning: false
message: false
cache: false
---

::: {.panel-tabset}


# Introduction


 Investigateur principal :M<sup>me</sup> Fanny TORTELIER
 
 Responsable scientifique : D<sup>r</sup> Amélie TOUSSAINT -- Service d’Anesthésie-Réanimation -- Hôpital NOVO (Site Pontoise)
 
 Chef de projet : M<sup>me</sup> Véronique \\textsc{DA COSTA}
 
**Évaluer l’intérêt d’une procédure de service de gestion des NACO dans la prise en charge des fractures de l’extrémité supérieure du fémur.**
 
Étude monocentrique rétrospective et prospective à témoin historique.



```{r}
#| label: setup

rm(list = ls())
#
library(baseph)
library(janitor)
library(tidyverse)
library(gtsummary)
library(kableExtra)
library(lubridate)
library(kableExtra)
library(forestmodel)
library(labelled)
library(epiDisplay)
library(visdat)
library(GGally)
library(ggridges)
library(colorspace)
library(xlsx)
library(apyramid)
library(plotly)
#
theme_gtsummary_language(language = "fr", decimal.mark = ",")
options(OutDec = ",")
#
load("datas/stopnaco.RData")
expx <- FALSE
classeur <- "copsca1.xls"
if (expx){system(paste0("rm -f ",classeur))}
#
cat <- list(all_continuous() ~ "wilcox.test", all_categorical() ~ "chisq.test")
```

## Technique 

L'effectif étant de petite taille des tests de normalité ont été effectués sur les variables principales en particulier le `délai chirurgical` qui n'a pas une distribution normale (test de shapiro : `r beaup(0.00007,affp = 1)`). Des tests non paramétriques ont donc été utilisés.

Les données discrètes ont été présentés en pourcentage puis comparées par le test du $\Chi^2$ de Pearson avec correction de Yates si nécessaire. Les données numériques ont été présentées par leur médiane & les quartiles puis comparées par le test non paramétrique de Wilcoxon Mann Whitney ou une analyse de variance (ANOVA) si le critère de tri avait plus de deux modalités. 

Les analyse en régression ont été réalisées dans un premier temps en incorporant toutes les variables significatives au seuil de 0,20 dans un modèle de régression puis une recherche du meilleur modèle en pas-à-pas descendant basé sur l'AIC a été effectuée. Néanmoins les variables majeures (groupe...) ont été forcées.

L'analyse statistique a été réalisée avec le logiciel **R** [@rstat] & diverses librairies en particulier celles du `tidyverse` [@tidy] & `baseph` [@baseph].

# Description de la population

```{r}
#| label: nb-cas

ncas <- nrow(tt)
zz <- tt |> 
  group_by(groupe) |> 
  count()
```


L'échantillon comporte `r nrow(tt)` cas  dont `r zz$n[1]` dans le groupe `avant` et `r zz$n[2]` dans le groupe `après`.



## Démographie

```{r}
#| label: tbl-demog
#| tbl-cap: Données démographiques

tt |>
dplyr::select(age,sexe,type_fracture:marche_avant_avec_aide,score_asa:irc, groupe) |>
tbl_summary(missing = "no", 
              by = groupe) |>
modify_header(label ~ " ") |>
  add_p(test = cat) |>
  add_overall() |>
bold_labels() |>
pexptabph(nomfich = classeur,
nomsheet = "demog1",
exp = expx) 
```

La seule différence gênante est l'évolution du score ASA qui semble plus élevé dans la seconde période.

```{r}
#| label: fig-ages
#| fig-cap: Pyramide des âges

tt |>
# Tracé du graphique
age_pyramid(age_group = "agerec",
            split_by = "sexe",
            pal = c("pink", "lightblue"),
show_midpoint = FALSE) +
theme_light() +
    labs(title = "Pyramide des âges",
        fill = "Sexe")+ 
    theme(
      plot.title = element_text(size = 16, face = "bold"),
      plot.subtitle = element_text(size = 12),
      axis.title.x = element_blank(),
      axis.title.y = element_blank(),
      legend.title = element_blank(),
      legend.position = "bottom") 
```

## Modification des pratiques 

On vérifie que dans la seconde période les pratiques se sont réellement modifiées. 

```{r}
#| label: tbl-modifprat
#| tbl-cap: Modifictaion des pratiques

tt |>
dplyr::select(groupe,taux_adequation_protocole, ddosage_rec, ) |>
tbl_summary(missing = "no", 
              by = groupe) |>
modify_header(label ~ " ") |>
  add_p(test = cat) |>
  add_overall() |>
bold_labels() |>
pexptabph(nomfich = classeur,
nomsheet = "modifprat",
exp = expx) 
```

```{r}
#| label: fig-periodedosage
#| fig-cap: Dernier dosage selon la période

tt |>
  drop_na(ddosage_rec) |>
  ggplot(aes(fill = ddosage_rec, x = groupe)) +
  geom_bar(position = "fill") +
  labs(title = "Dernier dosage selon la période",
       x = "Période",
       y = "%", 
       fill = "ng/mL") +
  theme_light() +
  scale_y_continuous(labels = seq(0,100,25)) +
  colorspace::scale_fill_discrete_qualitative(palette = "Dark 3") +
  theme(
    plot.title = element_text(size = 16, face = "bold"),
    plot.subtitle = element_text(size = 12),
    axis.title.x = element_text(size = 12),
    axis.title.y = element_text(size = 12),
    legend.title = element_text(size = 12),
    legend.position = "right") 

```


Il y a effectivement plus de patients opérés avec un dosage entre 50 & 100 ng/mL dans la seconde période.

# Critère principal
*mettre en évidence une réduction du délai de prise en charge chirurgicale de la FESF par la mise en place d’un ajustement du seuil préopératoire du dosage des NACO suite à une procédure collégiale en septembre 2021.*


```{r}
#| label: tbl-delai1
#| tbl-cap: Délai admission-bloc


tt |>
dplyr::select(delai_chirurgical, groupe, delai48) |>
tbl_summary(missing = "no", 
            by = groupe) |> 
modify_header(label ~ " ") |>
add_p(test = cat) |>
add_overall() |>
bold_labels() |>
pexptabph(nomfich = classeur,
nomsheet = "delai1",
exp = expx) 
```

```{r}
#| label: fig-delai1
#| fig-cap: Délai admission-bloc

tt |> 
  ggplot() +
  aes(y = delai_chirurgical, x = groupe, fill = groupe) +
  geom_violin() +
  geom_boxplot(width = 0.2, fill = "grey90") +
  labs(title = "Délai admission-bloc",
         x = "Période",
         y = "heures") +
  geom_hline(yintercept = 48, linetype = "dotdash", col = "grey40") +
    theme_light() +
    colorspace::scale_fill_discrete_qualitative(palette = "Dark 3") +
    theme(
      plot.title = element_text(size = 16, face = "bold"),
      plot.subtitle = element_text(size = 12),
      axis.title.x = element_text(size = 12),
      legend.title = element_text(size = 12),
      axis.title.y = element_text(
        size = 12,
        angle = 90,
        vjust = .5
      ),
      axis.text.x = element_text(size = 12),
      axis.text.y = element_text(size = 12),
      legend.position = "none"
    )
```

## Facteurs influants

```{r}
#| label: tbl-fact1
#| tbl-cap: Facteurs influants le délai chirurgical 

tt |>
tbl_continuous(variable = delai_chirurgical, include = c(groupe, score_asa, agerec,sexe,type_fracture:nb_medicament_entree,adl_avant:marche_avant_avec_aide,score_asa:irc)
               ) |>
add_p(test = list(all_continuous() ~ "wilcox.test")) |> 
bold_labels() |>
  modify_header(label ~ " ") |>
pexptabph(nomfich = classeur,
nomsheet = "fact1",
exp = expx) 
```

```{r}
#| label: tbl-fact2
#| tbl-cap: acteurs influants le délai chirurgical

lm(delai_chirurgical ~ groupe + score_asa + agerec + adl_avant+ type_fracture ,data = tt) |> 
  tbl_regression() |> 
  bold_labels() |>
  modify_header(label ~ " ") |>
pexptabph(nomfich = classeur,
nomsheet = "fact2",
exp = expx) 
```

Une interaction forte entre l'âge & l'a vie en institution entre autres a obligé à limiter les variables dans le modèle de régression. La période ne semble pas influencer le délai chirurgical. Les facteurs influant sont l'âge , le score ADL et le type de fracture . Le délai semble plus court chez les patients ASA 2 ou 3 que 4.



# Critères secondaires 1
*Mesure de l’impact de la nouvelle stratégie*


## Pertes sanguines estimées en per opératoire

```{r}
#| label: tbl-pertes1
#| tbl-cap: Pertes sanguines estimées en per opératoire

tt |>
tbl_continuous(variable = pertes_sanguines_estimees, include = c(groupe, ddosage_rec, score_asa)
               ) |>
add_p(test = list(everything() ~ "aov")) |> 
bold_labels() |>
  modify_header(label ~ " ") |>
pexptabph(nomfich = classeur,
nomsheet = "pertes1",
exp = expx) 

```

```{r}
#| label: tbl-pertes2
#| tbl-cap: Pertes sanguines estimées en per opératoire

lm(pertes_sanguines_estimees~groupe + ddosage_rec +score_asa, data = tt) |> 
    tbl_regression() |> 
  bold_labels() |>
  modify_header(label ~ " ") |>
pexptabph(nomfich = classeur,
nomsheet = "pertes2",
exp = expx)
```


Le saignement per-opératoire ne semble pas être influencé par le dernier dosage des NACO (sauf si > 100) ou la période. 

```{r}
#| label: fig-pertes1
#| fig-cap: Pertes sanguines estimées en per opératoire & dosage antiXa

tt |> 
  drop_na(ddosage_rec) |>
  ggplot() +
  aes(y = pertes_sanguines_estimees, x = ddosage_rec, fill = ddosage_rec) +
  geom_violin() +
  geom_boxplot(width = 0.2, fill = "grey90") +
  labs(title = "Délai admission-bloc",
         x = "Dernier dosage",
         y = "Pertes sanguines estimées (cc)") +
  geom_hline(yintercept = 48, linetype = "dotdash", col = "grey40") +
    theme_light() +
    colorspace::scale_fill_discrete_qualitative(palette = "Dark 3") +
    theme(
      plot.title = element_text(size = 16, face = "bold"),
      plot.subtitle = element_text(size = 12),
      axis.title.x = element_text(size = 12),
      legend.title = element_text(size = 12),
      axis.title.y = element_text(
        size = 12,
        angle = 90,
        vjust = .5
      ),
      axis.text.x = element_text(size = 12),
      axis.text.y = element_text(size = 12),
      legend.position = "none"
    )
```


## Transfusion

 
### Transfusion sanguine selon la période
 
```{r}
#| label: tbl-transfu1
#| tbl-cap: Transfusion sanguine 


tt |>
dplyr::select(groupe, cgr_pre_operatoire :acide_tranexamique) |>
tbl_summary(missing = "no", 
            by = groupe) |> 
modify_header(label ~ " ") |>
add_p(test = cat) |>
add_overall() |>
bold_labels() |>
pexptabph(nomfich = classeur,
nomsheet = "transfu1",
exp = expx) 
```     

Il n'y a pas de différence entre les deux périodes pour les transfusions sanguines ou autre traitement de l'hémorragie.
      
### Transfusion sanguine & dernier dosage

```{r}
#| label: tbl-transfu2
#| tbl-cap: Transfusion sanguine & dernier dosage


tt |>
dplyr::select(ddosage_rec, cgr_pre_operatoire :acide_tranexamique) |>
tbl_summary(missing = "no", 
            by = ddosage_rec) |> 
modify_header(label ~ " ") |>
add_p(test = cat) |>
add_overall() |>
bold_labels() |>
pexptabph(nomfich = classeur,
nomsheet = "transfu1",
exp = expx) 
```     

Il n'y a pas de différence pour les transfusions sanguines ou autre traitement de l'hémorragie selon le dernier dosage pré-op des NACOs.

## Morbi-mortalité hospitalière

```{r}
#| label: tbl-morbi
#| tbl-cap: Morbi-mortalité hospitalière


tt |>
dplyr::select(groupe, complications_infectieuses:complications_hemorragiques, readmission_j_30, deces_intra_hospitalier) |>
tbl_summary(missing = "no", 
            by = groupe) |> 
modify_header(label ~ " ") |>
add_p(test = cat) |>
add_overall() |>
bold_labels() |>
pexptabph(nomfich = classeur,
nomsheet = "morbi",
exp = expx) 
```     


# Critères secondaires 2
*Facteurs impactant la prise en charge*

## Complications de décubitus

```{r}
#| label: tbl-escarres
#| tbl-cap: Escarres

tt |>
dplyr::select(groupe, escarres_sejour) |>
tbl_summary(missing = "no", 
            by = groupe) |> 
modify_header(label ~ " ") |>
add_p(test = cat) |>
add_overall() |>
bold_labels() |>
pexptabph(nomfich = classeur,
nomsheet = "escarres",
exp = expx) 
```     


## Degré de dépendance selon l’échelle ADL de Katz

Le score ALD  n'ayant été noté que pour 4 patients aucune analyse n'est possible.

## Complications liés au terrain

```{r}
#| label: tbl-terrain
#| tbl-cap: Complications liés au terrain

tt |>
dplyr::select(groupe, confusion_sejour, contention_physique_sejour, sonde_sortie, rea, delai_bloc_fauteuil, delai_bloc_marche, dms_structure, rad) |>
tbl_summary(missing = "no", 
            by = groupe) |> 
modify_header(label ~ " ") |>
add_p(test = cat) |>
add_overall() |>
bold_labels() |>
pexptabph(nomfich = classeur,
nomsheet = "terrain",
exp = expx) 
```     

## Prise en charge

```{r}
#| label: tbl-pec
#| tbl-cap: Prise en charge 

tt |>
dplyr::select(groupe, pec_denutrition:kt_femoral_ou_bloc_analgesique, pm_antalg:pm_traitement_perso) |>
tbl_summary(missing = "no", 
            by = groupe) |> 
modify_header(label ~ " ") |>
add_p(test = cat) |>
add_overall() |>
bold_labels() |>
pexptabph(nomfich = classeur,
nomsheet = "pec",
exp = expx) 
```   


## Jour d’admission sur la prise en charge

```{r}
#| label: tbl-jour
#| tbl-cap: Prise en charge 

tt |>
dplyr::select(entree, delai_chirurgical,deces_intra_hospitalier,delai_attente_sau_pontoise, pec_douleur, kt_femoral_ou_bloc_analgesique, pertes_sanguines_estimees) |>
tbl_summary(missing = "no", 
            by = entree) |> 
modify_header(label ~ " ") |>
add_p(list(all_continuous() ~ "aov", all_categorical() ~ "chisq.test")) |>
add_overall() |>
bold_labels() |>
pexptabph(nomfich = classeur,
nomsheet = "jour",
exp = expx) 
```  

L'attente au SAU est plus longue la semaine (en journée). Plus de décès le week-end ? 


:::
