---
title: "NACO"

author: "Philippe MICHEL"
thanks: "Fanny TORTELIER & Dr Amélie TOUSSAINT -  Anesthésie  (Hôpital NOVO)"
subtitle: "Analyse statistique - V1"
lang: FR
date: today
date-format: "DD MMMM YYYY"
format: 
  pdf:
    code-link: true
    pdf-engine: lualatex
keep-tex: true
number-sections: true
toc: true
lof: true
lot: true
mainfont: Faune
mainfontoptions:
  - Numbers=OldStyle
  - Ligatures=TeX
sansfont: Myriad Pro
sansfontoptions:
  - Ligatures=TeX
mathfontoptions: 
  - Numbers=Proportional
fig-cap-location: bottom
tbl-cap-location: top
class: scrartcl
classoption: [french]
papersize: a4paper
editor: source
cite-method: natbib
bibliography: stat.bib
license: "CC BY-SA"
---

```{r setup, include= FALSE}
knitr::opts_chunk$set(echo = FALSE, warning = FALSE, message = FALSE, cache = FALSE,
# knitr::opts_chunk$set(echo = TRUE, warning = FALSE, message = FALSE)
#
 fig.width = 7,
 fig.asp = 0.8,
 out.width = "100%"
)
expt <- FALSE
```


```{r}
#| label: info

# rm(list=ls())
library(baseph)
library(tidyverse)
library(kableExtra)
library(gtsummary)
library(labelled)
library(DataExplorer)
library(WriteXLS)

# sessionInfo()
```
Étude monocentrique rétrospective et prospective 

## Technique {.appendix}

Les données discrètes ont été présentés en pourcentage puis comparées par le test du $\Chi^2$ de Pearson avec correction de Yates si nécessaire. Les données numériques ont été présentées par leur médiane & les quartiles puis comparées par le test non paramétrique de Wilcoxon. 

L'analyse statistique a été réalisée avec le logiciel **R** [@rstat] & diverses librairies en particulier celles du `tidyverse` [@tidy] & `baseph` [@baseph]. Le flux a été géré grâce à la librairie `WORCS` [@worcs].
